【裁判字號】    98,家聲,21
【裁判日期】    980131
【裁判案由】    遺產管理人管理費用
【裁判全文】
臺灣臺南地方法院民事裁定              98年度家聲字第21號
聲  請  人  財政部國有財產局臺灣南區辦事處臺南分處
法定代理人  甲○○
上列聲請人因擔任被繼承人乙○○之遺產管理人聲請核定報酬，
本院裁定如下：
    主    文
聲請人得請求代為管理被繼承人乙○○遺產之報酬為新臺幣肆萬
玖仟肆佰貳拾元。
聲請程序費用新臺幣伍佰元由被繼承人乙○○之遺產負擔。
    理    由
一、本件聲請意旨略以：
  (一)聲請人經本院以96年度財管字120號、97年度家抗字第11號
    家事裁定選任為被繼承人乙○○之遺產管理人確定。
  (二)聲請人即盡遺產管理人之職責，搜索被繼承人乙○○之遺產
    ，得知被繼承人乙○○遺有坐落臺南市○○區○○段618、6
    18-1、618-2、624、624-1、624-2、633-1、633-2、640地
    號等9筆土地及未保存登記建物乙棟（門牌：臺南市○○區
    ○○路二段523巷60號），其中原佃段618、618-1、618-2、
    624、624-1、624-2、633-1、633-2地號等8筆土地及該未保
    存登記建物經債權人臺南市農會聲請本院民事執行處97年度
    執字第76236號拍賣抵押物強制執行事件查封拍賣，現已鑑
    價完成。
  (三)本遺產管理案中，被繼承人雖遺留土地及建物，惟其遺產中
    並無現金，致聲請人管理報酬無從獲償，現其債權人已聲請
    本院民事執行處拍賣被繼承人遺產，聲請人就管理職務之報
    酬依法得以參與分配，確有請求裁定遺產管理人報酬之實益
    及必要。依據民法第1183條規定，遺產管理人得請求報酬，
    其數額由親屬會議按其勞力及其與被繼承人之關係酌定之。
    惟被繼承人乙○○並無親屬會議可資酌定報酬數額，茲依財
    政部訂頒「代管無人承認繼承遺產作業要點」第14點第三款
    規定，管理報酬，應依民法第1183條規定，聲請法院酌定，
    並請優先分配，其請求標準，不得低於孳息收入部分10分之
    3 及遺產現值100分之1。
  (四)經查被繼承人乙○○所遺上開遺產之總值，依本院97年度執
    字第76236號拍賣抵押物強制執行事件不動產鑑價成果及土
    地公告現值，總計為新臺幣（下同）5,168,978元。因之管
    理報酬按遺產價值100分之1計為51,690元，為此聲請酌定遺
    產管理人報酬等語。
二、按遺產管理人得請求報酬，其數額由親屬會議按其勞力及其
    與被繼承人之關係酌定之，民法第1183條前段定有明文。又
    遺產管理職務終結前，應依民法第1183條規定，聲請法院酌
    定報酬，其請求標準不得低於孳息收入部分10分之3及遺產
    現值100分之1，財政部訂頒「代管無人承認繼承遺產作業要
    點」第14條第3款定有明文。依聲請人所提出之本院96年度
    財管字第120號、97年度家抗字第11號選任遺產管理人裁定
    及確定證明書審核結果，被繼承人乙○○無親屬會議可資酌
    定報酬數額，次查，被繼承人乙○○遺有坐落臺南市○○區
    ○○段618、618-1、618-2、624、624-1、624-2、633-1、6
    33-2、640地號9筆土地，其應有部分均各為2分之1，至於未
    保存登記建物、門牌臺南市○○區○○路二段523巷60號建
    物，係第三人蕭南忠所有，並非被繼承人乙○○之遺產，此
    有聲請人所提出之土地建物查詢資料、本院民事執行處函、
    不動產估價報告書在卷可稽，聲請人主張上開未保存登記建
    物亦屬於被繼承人乙○○之遺產云云，容有誤會。上開被繼
    承人乙○○所遺原佃段618、618-1、618-2、624、624-1、
    624-2、633-1、633-2地號8筆土地，應有部分均各為2分之1
    ，業經債權人臺南市農會聲請本院民事執行處97年度執字第
    76236號拍賣抵押物強制執行事件查封拍賣，現已鑑價完成
    ，依其鑑價結果，被繼承人乙○○所遺坐落原佃段618、618
    -1、618-2、624、624-1、624-2、633-1、633-2地號8筆土
    地，應有部分均各為2分之1，其遺產價值為4,626,000元，
    至於原佃段640地號土地、應有部分2分之1，依土地公告現
    值計算其價值為315,978元，因之被繼承人乙○○上開遺產
    價值合計為4,941,978元，此有聲請人所提出之土地建物查
    詢資料、本院民事執行處函、不動產估價報告書可參。從而
    ，依上開財政部規定，聲請人請求代為管理被繼承人乙○○
    遺產之報酬應以49,420元為有據。
三、依非訟事件法第157條、第24條第1項，裁定如主文。
中    華    民    國    98    年    1     月    31    日
                  家事法庭    法  官  鄭  彩  鳳
上為正本係照原本作成。
如不服本裁定，應於裁定送達後10日內向本院提出抗告狀（附具
繕本），並應繳納抗告費新台幣1000元。
中    華    民    國    98    年    1     月    31    日
                              書記官  黃  心  怡


司法院資訊處製作；財團法人民間司法改革基金會備份。
